【裁判字號】    99,易,578
【裁判日期】    991228
【裁判案由】    詐欺
【裁判全文】
臺灣基隆地方法院刑事判決               99年度易字第578號
公  訴  人  臺灣基隆地方法院檢察署檢察官
被      告  詹銘仁
上列被告因詐欺案件，經檢察官提起公訴（99年度偵字第3108、
3412、3697號），被告於準備程序進行中，就被訴事實為有罪之
陳述，經本院合議庭裁定由受命法官獨任進行簡式審判程序，判
決如下：
    主  文
詹銘仁幫助意圖為自己不法之所有，以詐術使人將本人之物交付
，處拘役伍拾玖日，如易科罰金，以新台幣壹仟元折算壹日。
    事  實
一、詹銘仁基於幫助他人犯罪之不確定犯意，明知提供金融帳戶
    予他人使用，可能為他人做為詐欺犯罪所得財物之工具，竟
    於民國99年5 底某日，在不詳在基隆火車站對之漢堡王速食
    店，將其在中華郵政股份有限公司（下稱中華郵政公司）基
    隆七堵郵局所開立之00000000000000005 號郵政存簿儲金帳
    戶及其在現為兆豐國際商業銀行（當時為中國國際商業銀行
    ）基隆分行（兆豐銀行基隆分行）開設之0000000000000 號
    金融帳戶之金融卡及密碼交付姓名、年籍不詳之人，供該人
    所屬詐欺集團為下列行為：
  (一)於99年5 月28日16時40分許，在不詳地點，與洪瑞鑫通電話
    ，向洪瑞鑫謊稱：伊透過網路購物時，誤將付款方式設定為
    分期付款云云；使洪瑞鑫誤信其所言為真，而陷於錯誤，於
    同日19時55分許，至自動櫃員機依該人指示操作，致伊帳戶
    內新臺幣（下同）29,983元匯入詹銘仁上開基隆七堵郵局帳
    戶內，並隨即遭提領一空，嗣後洪瑞鑫驚覺受騙，始報警處
    理。
  (二)於99年5 月28日14時20分許，透過電腦網路，在雅虎拍賣網
    站刊登拍賣皮包之訊息，使張有捷陷於錯誤，上網訂購1 只
    黑色皮包，對方嗣於同日22時1 分許，與張有捷通電話，謊
    稱：張有捷先匯款3 萬元給渠，渠就會將皮包寄給張有捷，
    然後張有捷再將尾款匯給渠即可云云；張有捷不疑有他，遂
    於自動櫃員機轉帳匯款3 萬元至詹銘仁上開基隆七堵郵局帳
    戶，並隨即遭提領一空。嗣後對方非但未將皮包寄給張有捷
    ，反而一直要張有捷再匯款，此時張有捷驚覺受騙，始報警
    處理。
  (三)於99年5 月28日時20時許，透過電腦網路，在雅虎拍賣網站
    刊登拍手機之訊息，使陳藝方陷於錯誤，上網訂購，並於同
    日23時30分許，於自動櫃員機轉帳匯款4100元至詹銘仁上開
    兆豐銀行基隆分行帳戶，並隨即遭提領一空。嗣後對方並未
    將手機寄給陳藝方，陳藝方驚覺受騙，始報警處理。
  (四)於99年5 月28日19時許，透過電腦網路聊天室，向陳志瑜表
    示願以每小時3 仟元與伊援交，並約在臺中市○○路中港飯
    店外見面，陳志瑜抵達約定地點後，1 名女子與陳志瑜通電
    話，表示為了查證身分，要陳志瑜依渠指示操作自動櫃員機
    。陳志瑜不疑有他，遂陷於錯誤，於當日23時10分許，依渠
    指示操作櫃員機，使伊所有帳戶內23,456元遭轉帳匯款至詹
    銘仁上開兆豐銀行基隆分行帳戶，並隨即遭提領一空。嗣後
    陳志瑜驚覺受騙，始報警處理。
  (五)於99年5 月28日20時許，透過電腦網路聊天室，向羅偉碩表
    示願意與伊見面，並約在臺南市火車站見面，羅偉碩抵達約
    定地點後，1 名女子與羅偉碩通電話，表示為了查證身分，
    要羅偉碩依渠指示操作自動櫃員機。羅偉碩不疑有他，遂陷
    於錯誤，於當日23時50分許，依渠指示操作櫃員機，使伊所
    有帳戶內29,981元遭轉帳匯款至詹銘仁上開兆豐銀行基隆分
    行帳戶，並隨即遭提領一空。嗣後羅偉碩驚覺受騙，始報警
    處理。
二、案經臺北縣警察局瑞芳分局及苗栗縣警察局頭份分局分別報
    告臺灣基隆地方法院檢察署檢察官偵查起訴。
    理  由
一、本件被告所犯者非為死刑、無期徒刑、最輕本刑為3 年以上
    有期徒刑之罪或高等法院管轄第一審案件，其於準備程序進
    行中，先就被訴事實為有罪之陳述，經告知其簡式審判程序
    之旨，並聽取公訴人及被告之意見後，本院依刑事訴訟法第
    273 條之1 第1 項之規定，裁定由受命法官獨任進行簡式審
    判程序，且依同法第273 條之2 規定，簡式審判程序之證據
    調查，不受第159 條第1 項、第161 條之2 、第161 條之3
    、第163 條之1 及第164 條至第170 條規定之限制，合先敘
    明。
二、上開犯罪事實，業據被告詹銘仁於本院準備程序及審理中坦
    承不諱，並經證人即被害人洪瑞鑫、張有捷、陳志瑜、羅偉
    碩、陳藝方於警詢指證明確，並有卷附自動櫃員機交易明細
    表、存摺影本、網頁列印資料、基隆七堵郵局存簿儲金簿、
    兆豐銀行基隆分行金融帳戶開戶資料及交易明細表、行動電
    話登記使用人資料及雙向通聯紀錄、報紙廣告影本在卷可稽
    ，足徵被告自白核與事實相符，本件犯罪事證明確，被告犯
    行，洵堪認定。按金融存款帳戶，係作為存戶個人財產保管
    之用，與存戶之存摺、提款卡及密碼相結合，其專屬性、私
    密性甚高，除非本人或與本人具密切之關係者，難認有何理
    由可自由流通使用該存摺、提款卡及密碼，而一般人亦均應
    有妥為保管存摺、提款卡及密碼，以防止被他人冒用之認識
    ，縱有特殊情況偶有將存摺、提款卡及密碼交付他人之需，
    亦必深入瞭解其用途後再行提供使用，此為吾人日常生活經
    驗與事理；且觀諸現今社會上，詐騙者蒐購人頭帳戶，持以
    作為詐欺取財犯罪所得掩飾之用，常有所聞，出借帳戶予非
    親非故之人，受讓人可能係為從事詐欺犯罪，已屬人盡皆知
    之事，被告於本院準備程序中亦自承：以其上述中華郵政公
    司、兆豐銀行基隆分行之金融卡及密碼，以提供借予某不詳
    男子，也覺得把提款卡交給不熟識之人與常理有悖等語，足
    認被告應可預見該詐騙集團成員拿走其帳戶提領工具，恐將
    利用其金融機構帳戶，作為詐欺犯罪使用，竟仍將上開帳戶
    之提款卡及密碼等提領工具交付予該不熟識之人，供上開人
    等作為上開詐欺取財犯罪使用，顯不違反其本意，其幫助他
    人犯詐欺取財罪之不確定故意至明，則被告幫助犯詐欺取財
    之犯行堪以認定。
三、論罪科刑：
  (一)核被告所為，係犯刑法第30條第1 項前段、第339 條第1 項
    之詐欺取財罪。
  (二)被告將本案帳戶之存摺、提款卡及密碼交付予身分不詳之成
    年人，使被害人洪瑞鑫、張有捷、陳志瑜、羅偉碩、陳藝方
    將金錢匯入本案帳戶內，因被告係以一幫助行為，幫助他人
    為數個犯罪行為，故就被告上開所為，應依刑法第55條想像
    競合之規定，論以一罪。
  (三)又被告對詐欺正犯提供帳戶資以助力，但並未參與詐欺犯罪
    行為之實行，應屬幫助他人實行犯罪行為，為幫助犯，乃依
    刑法第30條第2 項之規定減輕其刑。
  (四)爰審酌被告未及深慮提供帳戶供詐騙行為人獲取犯罪所得之
    行為，並無足取，且嚴重影響社會秩序，然其係因一時未察
    惡性尚非重大，併其犯後坦承罪行等一切情狀，量處如主文
    所示之宣告刑，併諭知易科罰金之折算標準。
  (五)至被告將上開帳戶之金融卡及密碼等物品，已交予犯罪之成
    員，未經扣案，兼參上開帳戶已通報為警示帳戶，已無沒收
    之必要，爰不為沒收之諭知，附此敘明。
據上論斷，應依刑事訴訟法第273 條之1 第1 項、第299 條第1
項前段，刑法第339 條第1 項、第30條第1 項前段、第2 項、第
41條第1 項前段，刑法施行法第1 條之1 ，判決如主文。
本案經檢察官翁春鈴到庭執行職務。
中    華    民    國    99    年    12    月    28    日
                  刑事第四庭法    官  黃永定
以上正本證明與原本無異。
如不服本判決應於收受送達後10日內向本院提出上訴書狀，並應
敘述具體理由；其未敘述上訴理由者，應於上訴期間屆滿後20日
內向本院補提理由書（均須按他造當事人之人數附繕本）「切勿
逕送上級法院」。
中    華    民    國    99    年    12    月    28    日
                            書 記 官  劉珍珍
附錄本案論罪科行依據之法條：
刑法第339條
意圖為自己或第三人不法之所有，以詐術使人將本人或第三人之
物交付者，處5 年以下有期徒刑、拘役或科或併科1 千元以下罰
金。
以前項方法得財產上不法之利益或使第三人得之者，亦同。
前二項之未遂犯罰之。

司法院資訊處製作；財團法人民間司法改革基金會備份。
